【裁判字號】    89,訴,1608
【裁判日期】    900112
【裁判案由】    毒品危害防制條例
【裁判全文】
臺灣高雄地方法院刑事判決                        八十九年度訴字第一六八號
    公  訴  人  臺灣高雄地方法院檢察署檢察官
    被      告  庚○○
    選任辯護人  徐豐明
                陳慧博
                郭季榮
右列被告因毒品危害防制條例案件，經檢察官提起公訴（八十九年度偵字第一二○○
四號），本院判決如左：
    主  文
庚○○連續販賣第一級毒品，累犯，處有期徒刑拾陸年。
扣案之第一級毒品海洛因壹小瓶及參小包（驗後合計淨重肆點伍零公克，合計純質淨
重貳點捌壹公克）及內含第一級毒品海洛因殘渣之夾鏈袋壹枚，均沒收銷燬之。扣案
之販賣第一級毒品海洛因所得諾基亞五一三０型行動電話壹支，與00000000
00號呼叫器壹個、電子秤貳臺、空夾鏈袋貳大包及分裝勺伍支，均沒收之。未扣案
之販賣第一級毒品海洛因所得新臺幣參仟元，沒收之，如全部或一部不能沒收時，以
其財產抵償之。
    事  實
一、庚○○曾因違反麻醉藥品管理條例案件，經本院於民國八十六年六月十二日以八
    十六年度訴字第三一一號判決，判處有期徒刑三月確定，於八十六年八月二十一
    日易科罰金執行完畢，竟仍不思悔改，並基於販賣第一級毒品海洛因之概括犯意
    ，連續於八十九年五月二十日至同年月二十四日間，由甲○○二次撥打其所有之
    0000000000號呼叫器，表示要向其購買海洛因後，在高雄市○○○路
    靠近愛河的震旦通訊行旁，各以新臺幣（下同）一千元及二千元之價格，販賣海
    洛因一小包予甲○○。同年月二十四日十四時許，甲○○第三次撥打庚○○之前
    開呼叫器，表示要向其購買海洛因，雙方遂約在高雄市○○區○○路與民生路交
    岔路口，由甲○○提供其所有天線為藍、白、紅三色之諾基亞五一三０型行動電
    話乙支充作價金，向庚○○另購得一小包海洛因。嗣於八十九年五月二十六日十
    二時許，高雄市政府警察局刑事警察大隊員警持臺灣高雄地方法院檢察署檢察官
    核發之搜索票，前往高雄市新興區○○○路二十六號五樓五０六室，即庚○○向
    乙○○承租再由其與女友戊○○共同居住之房間內，當場查獲前開甲○○充作價
    金之諾基亞五一三０型行動電話、庚○○所有之0000000000號呼叫器
    及內含海洛因殘渣之夾鏈袋一枚，並在前開房間浴室內之天花板上夾層內另查獲
    庚○○所有藏放之海洛因一小瓶及三小包（驗後合計淨重四點五零公克，合計純
    質淨重二點八一公克）、電子秤二臺、空夾鏈袋二大包及分裝勺五支等物。
二、案經高雄市政府警察局移送臺灣高雄地方法院檢察署檢察官偵查起訴。
    理  由
一、訊據被告庚○○固不否認八十九年五月二十六日，高雄市政府警察局刑事警察大
    隊員警確在高雄市新興區○○○路二十六號五樓五０六室房間，查獲原為證人甲○○所有、天線為藍、白、紅三色之諾基亞五一三０型行前動電話、其所有之0
    000000000號呼叫器及內含海洛因殘渣之夾鏈袋一枚，並在前開房間浴
    室內之天花板上夾層內另查獲庚○○所有藏放之海洛因一小瓶及三小包、電子秤
    二臺、空夾鏈袋二大包及分裝勺五支等物，惟矢口否認有何販賣海洛因犯行，辯
    稱：證人甲○○係和伊共同向證人己○○購買海洛因，伊未曾販賣海洛因予證人
    甲○○，而高雄市新興區○○○路二十六號五樓五０六室並非其承租，伊是住在
    高雄市○○○路四０五號，並沒有住在高雄市新興區○○○路二十六號五樓五０
    六室，又查獲之海洛因一小瓶及三小包、電子秤二臺、空夾鏈袋二大包、分裝勺
    五支等物均非其所有云云。
二、經查：本件被告如何連續三次販賣海洛因予證人甲○○等情，業據證人甲○○迭
    於警訊及偵查時指證歷歷，並有證人甲○○充作購買海洛因價金，天線為藍、白
    、紅三色之諾基亞五一三０型行動電話乙支及被告所有之0000000000
    號呼叫器乙個扣案可資佐證，而查獲之海洛因一小瓶及三小包（驗後合計淨重四
    點五零公克，合計純質淨重二點八一公克）經監驗結果確屬海洛因無誤，亦有法
    務部調查局鑑定通知書一紙附卷可佐，被告雖以前揭情詞置辯，證人甲○○於本
    院行調查證據程序時亦翻異前詞，供稱係與被告共同向證人己○○購買海洛因，
    惟：
  (一)證人甲○○前開充作購買海洛因價金，天線為藍、白、紅三色之諾基亞五一三０
    型行動電話乙支，及被告自承為其所有之0000000000號呼叫器、內含
    海洛因殘渣之夾鏈袋一枚，確均在高雄市新興區○○○路二十六號五樓五０六室
    房間查獲，此經現場查獲員警丙○○、丁○○二人到庭結證明確，並有搜索扣押
    證明筆錄二紙及高雄醫學院附設中和紀念醫院檢驗報告單一紙在卷可稽，而前開
    房間確係被告租用再與其女友戊○○共同居住，亦經前開房間之屋主即證人乙○○及證人戊○○、己○○到庭結證無誤，被告雖一再辯稱前開房間並非其承租，
    亦沒有住在該處，惟被告之女友即證人戊○○既到庭證稱：「我與被告庚○○當
    時是住在五樓」、「那個房間只有我一個人住，我翹家，被告有時會來找我，過
    個夜，那時我才搬進去沒幾天，被告那天是來找我，然後出去買東西」、「被告
    因有我的房間鑰匙，有時來我並不知道，我只有將房間鑰匙給被告庚○○而已」
    、「0000000000號呼叫器是我男朋友的（指被告庚○○），他有時會
    丟在房間，但仍有在用」等語（見本院八十九年九月一日上午訊問筆錄）；證人
    己○○則證稱：「五０六號是因庚○○與他女朋友吵架，而他女友來找我，託我
    幫她找房子，．．．，查獲前四、五天，才向房東問有無空房子出租，房東就跟
    我說五０六號，．．．，她隔天就搬進五０六號房，庚○○隨後就跟著女朋友一
    起進來住」等語（見本院八十九年七月二十八日訊問筆錄），加以證人乙○○亦
    到庭證稱：五０六號房間是被告從五月二十日開始租的，雖然我沒有親自拿契約
    給被告簽，但是我有看到被告住在五０六室，而租金與押金是被告拿給我們的小
    姐等語（見本院八十九年九月一日上午訊問筆錄），並提出相關租屋資料以資佐
    證，則被告辯稱前開房間並非其承租，亦沒有住在該處云云，自不足採信。至被
    告雖聲請傳喚張義德以證明其確有承租高雄市○○○路四０五號房屋，惟即便被
    告另確向張義德租用高雄市○○○路四０五號房屋，亦無法據以推論被告未租用
    高雄市新興區○○○路二十六號五樓五０六室房間並與證人戊○○共同居住，是
    其聲請核無必要，應予敘明。
  (二)又證人甲○○先於警訊時明確供稱：「我都是打0000000000號呼叫器
    和庚○○聯絡」、「我從八十九年五月二十日起開始向庚○○購買毒品海洛因，
    共向他買過三次毒品海洛因」、「我都是以新臺幣一千元至二千元之代價向他（
    指庚○○）購得毒品海洛因，也曾用諾基亞五一三０之手機和他交換毒品海洛因
    」、「現於警局之諾基亞五一三０之手機，天線為藍、白、紅之手機，就是我交
    換毒品之手機」、「我是於八十九年五月二十四日十四時許，在高雄市新興區○○○○○路口，以該手機換得二千元代價之毒品海洛因」等語（見甲○○八十九
    年五月二十六日二十時警訊筆錄），復於偵查時再度明確指稱：「認識庚○○」
    、「警訊筆錄內所言均實在，我有跟庚○○買過海洛因三次」、「七賢三路近愛
    河邊的震旦行買一千至二千元，這裡買過二次，時間今年五月二十日至五月二十
    四日或二十五日，第三次在中山路跟民生路圓環中華電信那邊，我用行動電話諾
    基亞五一三０型號換毒品」等語（見八十九年六月十三日偵訊筆錄），加以證人
    甲○○前開充作購買海洛因價金，天線為藍、白、紅三色之諾基亞五一三０型行
    動電話乙支，及被告所有供作販賣海洛因所用之0000000000號呼叫器
    ，確均在高雄市新興區○○○路二十六號五樓五０六室，即被告向證人乙○○租
    用再與證人戊○○共同居住等節，已詳如前述，且被告於偵查時即自承：諾基亞
    是甲○○於五月二十四日下午在中山路與民生路口拿給我，跟我換一包海洛因等
    語（見八十九年五月二十七日偵訊筆錄），則證人甲○○於警訊及偵查時之證詞
    ，即與事實相符而可採信。至證人甲○○雖於本院行調查證據程序時翻異前詞，
    陳稱係與被告共同向證人己○○購買海洛因，惟經本院針對二人所稱共同購買毒
    品之時間、方式、出資及種類等事項施以隔離訊問，證人甲○○陳稱：「第一次
    是五月二十三日或二十四日，．．．，我扣他的扣機，告訴他我需要毒品，．．
    ．，那次我出一千元，他也出一千元」、「買完第一次的隔天，我與他約在中山
    路與民生路的圓環，在中華電信的廣告招牌旁，是下午一、二點，是我扣他的扣
    機0000000000號約他的，．．．．，這次我是用手機抵現金給他拿去
    買毒品，那支手機天線是彩色的，是諾基亞牌的，他出一千元」、「二十五日，
    也是約在中山路、民生路的中華電信廣告招牌旁，這次我出七百元，他出三百元
    ，是下午一、兩點，我打他扣機約他出來，是他到我家，我們一起騎我的機車去
    ，這次買了海洛因壹包」等語，被告則另供稱：「第一次是五月二十日約下午三
    點左右，甲○○打我家用電話0000000號約我，．．．，他就拿了諾基亞
    五一一０的手機抵一千元，我出一千元」、「第二次是離第一次約兩天，我約甲○○，我是直接到他家裡找他，．．．，那天是下午四點多，我們二人一起騎他
    的機車一起去，．．．，這次他出七百元，我出三百元」、「第二次買過後約二
    、三天，他打我家裡的電話0000000號給我，是在晚上約我，．．．，我
    與甲○○就分別騎自己的機車一起過去，．．．，買海洛因與安非他命各一包，
    這次他拿諾基亞五一三０手機抵一千元，而我也出一千元，．．．，當時約晚上
    十點多」等語（以上見本院八十九年九月一日下午訊問筆錄），二人之供詞幾乎
    完全不相同，顯見被告與證人甲○○根本未曾共同向他人購買海洛因，證人甲○○於本院行調查證據程時之供詞，自不足信，而無從為對被告有利之認定。
  (三)再被告雖辯稱查獲之海洛因一小瓶及三小包、電子秤二臺、空夾鏈袋二大包及分
    裝勺五支等物均非其所有，惟前開物品均係在高雄市新興區○○○路二十六號五
    樓五０六室房間浴室內之天花板上夾層內查獲等節，此經現場查獲員警丙○○、
    丁○○二人到庭結證明確，並有前述搜索扣押證明筆錄二紙及查獲現場照片十幀
    附卷可稽，而證人戊○○亦證稱前開物品係由高雄市新興區○○○路二十六號五
    樓五０六室房間及浴室拿出，雖由查獲現場照片所示，被告藏放海洛因一小瓶及
    三小包、電子秤二臺、空夾鏈袋二大包及分裝勺五支等物之浴室天花板夾層，亦
    屬與高雄市新興區○○○路二十六號五樓樓梯間之置物櫃，並可由樓梯間之窗戶
    看到被告藏放前開物品之確實位置，惟被告藏放前開物品之確實位置，既恰好由
    前開五０六室房間浴室內可徒手拿出，且前開置物櫃平日均堆置雜物，在客觀上
    一般人顯均不會注意該置物櫃所堆置之物品為何，亦經現場查獲員警丙○○、丁○○二人及證人乙○○到庭證述無誤，加以被告自承海洛因及甲基安非他命均有
    施用，且其對於前開物品究為何人所有一節，先供稱係證人己○○所有，復改稱
    不知為人所有，前後供述並不一致，則應足認前開查獲之海洛因一小瓶及三小包
    、電子秤二臺、空夾鏈袋二大包及分裝勺五支等物，均係被告所有，其前揭辯解
    ，自亦不足採信。
  (四)從而，本件在證人甲○○於警訊及偵查時之證詞可採信，且證人甲○○充作購買
    海洛因價金，天線為藍、白、紅三色之諾基亞五一三０型行動電話乙支，及被告
    自承為其所有供販賣海洛因之0000000000號呼叫器亦經扣案佐證，加
    以查獲被告所有之電子秤二臺、空夾鏈袋二大包及分裝勺五支等物，在客觀上亦
    均屬販賣毒品所必須，則被告販賣海洛因之事證即已明確，其犯行洵堪認定，應
    依法加以論科。
三、按海洛因係毒品危害防制條例第二條第二項第一款所稱之第一級毒品，被告庚○○販賣海洛因予證人甲○○，核其所為係犯毒品危害防制條例第四條第一項之販
    賣第一級毒品既遂罪，其先後三次販賣海洛因之犯行，時間緊接，犯罪構成要件
    相同，顯係出於概括之犯意為之，為連續犯，應依刑法第五十六條之規定，論以
    一罪，至其販賣海洛因時之持有海洛因行為，本應均以持有論，惟持有後進而販
    賣，其持有之低度行為應被販賣海洛因之高度行為所吸收，不另論其非法持有海
    洛因犯行。再被告曾因違反麻醉藥品管理條例案件，經本院以八十六年度訴字第
    三一一號判決，判處有期徒刑三月確定，於八十六年八月二十一日易科罰金執行
    完畢，有臺灣高等法院被告全國前案紀錄表一份附卷可按，其於五年內再犯本件
    有期徒刑以上之罪，為累犯，本應依法加重其刑，惟其所犯之販賣第一級毒品罪
    ，法定最低本刑為無期徒刑，依刑法第六十五條之規定自不得加重其刑，又其因
    一時貪念，致觸刑章，雖販賣次數三次，惟所得財物甚少，販賣對象只一人，造
    成之危害尚非重大，如科以法定最低度刑，猶嫌過重，在客觀上可引起一般人同
    情，尚堪憫恕，並爰依刑法第五十九條之規定，減輕其法定本刑。爰審酌被告庚○○所為，殘害國民身心健康，足使社會因施用毒品人口增加，而相對提高社會
    負成本，減損勞動生產力，影響社會層面至深且鉅，及其販賣對像僅一人，數量
    亦不多等一切情狀，量處如主文所示之刑，以資懲儆。
四、扣案之海洛因一小瓶及三小包（驗後合計淨重四點五零公克，合計純質淨重二點
    八一公克），經鑑驗結果確屬海洛因無誤，有法務部調查局鑑定通知書一紙附卷
    可稽，爰依毒品危害防制條例第十八條第一項之規定宣告沒收銷燬之，內含海洛
    因殘渣之夾鏈袋一枚，有高雄醫學院附設中和紀念醫院檢驗報告單一紙可佐，因
    與海洛因無法分離而視同違禁物，亦應依前條規定予以宣告沒收銷燬之。又被告
    販賣毒品所得之新臺幣三千元，雖未扣案，仍應依毒品危害防制條例第十九條第
    一項規定沒收之，如全部或一部不能沒收時，以其財產抵償之，至於證人甲○○
    充作購買海洛因價金之諾基亞五一三０型行動電話乙支，因已扣案，無不能沒收
    情形，故僅依毒品危害防制條例第十九條第一項規定沒收之即為已足，無需為如
    全部或一部不能沒收時，追徵其價額之諭知，併此指明。另扣案之000000
    0000號呼叫器乙個、電子秤二臺、空夾鏈袋二大包及分裝勺五支等物，均為
    被告所有供販賣海洛因所用之物，併應依毒品危害防制條例第十九條第一項規定
    予以宣告沒收之。至扣案之第二級毒品甲基安非他命四小包（驗後毛重五點五五
    公克）、甲基安非他命罐裝型四罐及夾鏈袋型一包（驗後毛重合計為一百六十三
    點九零公克）、甲基安非他命吸食器一組及甲基安非他命玻璃球二個，因與本件
    被告販賣海洛因犯行無涉，爰不於本案宣告沒收銷燬之；新臺幣二萬八千元、門
    號0000000000號諾基亞行動電話、門號0000000000號摩托
    羅拉行動電話、門號0000000000號摩托羅拉行動電話及門號0000
    000000號摩托羅拉行動電話，均無證據證明係屬本件被告販賣海洛因所得
    或供販賣海洛因所用之物，均不予宣告沒收，附予指明。
據上論斷，應依刑事訴訟法第二百九十九條第一項前段，毒品危害防制條例第四條第
一項、第十八條第一項、第十九條第一項，刑法第十一條、第五十六條、第四十七條
，判決如主文。
本案經檢察官王俊力到庭執行職務。
中      華      民      國    九十      年      一      月     十二     日
                                臺灣高雄地方法院刑事第七庭
                                  法  官    劉傑民
右正本證明與原本無異。
如不服本判決，應於判決送達後十日內，向本院提出上訴狀。
                                  書記官    林豐富
中    華    民    國      九十      年      一      月       十五      日
附錄本案論罪法條：
毒品危害防制條例第四條第一項
製造、運輸、販賣第一級毒品者，處死刑或無期徒刑；處無期徒刑者，得併科新台幣
一千萬元以下罰金。


司法院資訊處製作；財團法人民間司法改革基金會備份。
